【裁判字號】    98,易,154
【裁判日期】    980521
【裁判案由】    詐欺
【裁判全文】
臺灣臺北地方法院刑事判決               98年度易字第154號
公  訴  人  臺灣臺北地方法院檢察署檢察官
被      告  丙○○
上列被告因詐欺案件，經檢察官提起公訴（97年度偵字第25856
號），及移送併辦（98年度偵字第2486號），本院判決如下：
    主    文
丙○○幫助共同意圖為自己不法之所有，以詐術使人將本人之物
交付，處有期徒刑陸月，如易科罰金，以新臺幣壹仟元折算壹日
。
    事    實
一、被告丙○○明知社會上詐騙案件層出不窮，並依一般社會生
    活之通常經驗，可預見將自己之銀行帳戶金融卡併密碼交付
    他人使用，將遭詐騙集團利用作為人頭帳戶，便利詐騙集團
    成員得多次詐使不特定之被騙民眾將款項匯入該人頭帳戶並
    提領，達到詐騙集團成員隱匿身分之效果而增加查緝困難。
    然因其經濟困難，基於幫助詐騙集團意圖為自己不法之所有
    ，以詐術使人將本人之物交付之未必故意，於如附表一所示
    時間、地點，將其所申辦如附表一所示之帳戶提款卡併密碼
    ，交付與屬詐騙集團一份子，和詐騙集團成員間有詐欺犯意
    聯絡、行為分擔的乙○○（業經檢察官另案偵查起訴）。之
    後，該等詐騙集團成員旋共同基於前開詐欺犯意聯絡，推由
    不詳成年成員，利用被告所提供如附表一所示帳戶資料，為
    附表二所示詐騙行為（被害人、被詐騙時間、施用之詐術、
    被害人匯款時間、匯款金額、匯入帳戶等，均詳如附表二所
    載）。
二、案經高樹峰訴由臺北縣政府警察局新店分局報告臺灣臺北地
    方法院檢察署檢察官偵查起訴，及甲○○訴由臺北市政府警
    察局大同分局函轉臺北市政府警察局中正第二分局報告臺灣
    臺北地方法院檢察署偵查移送併辦，丁○○訴由嘉義市警察
    局第二分局函轉臺北市政府警察局中正第二分局報告臺灣臺
    北地方法院檢察署偵查移送併辦。
    理    由
壹、程序方面：被告丙○○對於公訴人提出之證據資料，均不爭
    執其證據能力，本院審酌該等言詞供述及書面作成時之狀況
    ，並無不宜作為證據之情事，依刑事訴訟法第一百五十九條
    之五第二項規定，得作為證據。
貳、實體方面：
一、訊據被告固坦承於附表一所示時地將伊所開立之如附表一所
    示帳戶金融卡交付證人乙○○（下逕稱其名），核與乙○○
    證述向被告收取金融卡乙節大致相符（乙○○就收取地點記
    憶與被告不同，本院卷第三五頁參照），且有附表一「帳號
    」欄所示開戶資料在卷可稽。足以擔保被告前開任意性自白
    與事實相符。但被告矢口否認有何公訴人所指犯行，辯稱：
    伊是因為經濟情況不好，而看到報紙上有辦手機換現金之廣
    告，於是撥電話與對方聯絡，對方是派乙○○出面與伊接洽
    。伊到威寶電信股份有限公司（下稱威寶電信）某門市辦手
    機，手機市價新臺幣（下同）四千元，伊虧本賣三千元，且
    要分期付款，每月三百元，兩年償還。對方又叫伊到全虹通
    信企業有限公司門市刷卡分期辦手機，但分期付款要有頭期
    款，對方怕錢存到伊戶頭後，伊將款項領走後不去辦手機，
    所以要求伊將帳戶交付。伊急於用錢，才會被騙云云。
二、經查，上開被告之犯罪事實，有下列證據可證：
  (一)證人即被害人高樹峰之證述（臺灣臺北地方法院檢察署九十
    七年度偵字第二五八五六號卷第一四至一六頁參照）、證人
    即被害人甲○○、丁○○之證述（同署九十八年度偵字第二
    四八六號卷第一三至一五、一八至一九頁參照），高樹峰、
    丁○○匯款之中國信託商業銀行自動櫃員機交易明細表及華
    南商業銀行自動存提款機交易明細表、臺灣土地銀行股份有
    限公司自動提款機收據附卷足憑（前揭二五八五六號卷第三
    五頁、二四八六號卷第二○頁參照），足認高樹峰、甲○○
    、丁○○三人有因受騙而匯款至如附表一所示被告開立之帳
    戶內之情事。
  (二)參以，金融存款帳戶，事關存戶個人財產權益之保障，若與
    存戶之提款卡併密碼結合，重要性、私密性更形提高，除非
    本人或與本人具密切親誼關係者，難認有何正當理由可自由
    流通。稍具通常社會歷練與經驗法則之人，亦均有應妥為保
    管該等物品，縱有特殊情況，致須將該等物品交付與自己不
    具密切親誼之人時，亦必深入瞭解該他人之可靠性與用途，
    並慎重查證對方之真實年籍、聯絡方式等的認知。而臺灣地
    區目前詐騙行為橫行，此情於被告交付金融卡與乙○○時，
    早迭經報章、媒體與政府單位報導宣傳明確，稍具普通常識
    均能知悉。被告又非矇懂愚昧之人，豈會如被告所辯：因對
    方擔心伊拿走頭期款不辦手機而要求交付提款卡，即率爾將
    提款卡交付乙○○，且告知乙○○提款卡密碼，而冒乙○○
    將被告帳戶內款項領走之風險？遑論，若如被告所辯，詐騙
    集團成員係佯稱「擔心被告反悔將辦手機頭期款侵吞」，為
    何僅要求被告交付「提款卡」，而使被告仍有機會以存簿臨
    櫃提領之方式侵吞款項？或者大可選擇不預支款項與被告，
    而直接陪同被告前往辦理手機，一手交錢、一手交貨？此種
    藉口，通常一般人均能知悉不甚合理，以被告高中畢業之學
    歷（前揭二五八五六號偵查卷第四頁參照），豈會輕易受騙
    而交付提款卡併密碼？被告所辯，於常情初已有違。
  (三)次查，雖乙○○證稱：「（問：你有無因為詐欺案件目前在
    偵查中或是審理中？）答：有，審理中，詐欺案，就是收購
    人頭帳戶存簿、提款卡、密碼轉售給詐騙集團作為被害人的
    款項匯進來的用途。」、「（問：你印象中有無看過在庭被
    告？）答：有。」、「（問：你跟被告見面之後，你有向被
    告收購任何銀行帳戶、提款卡？）答：有，但只有提款卡，
    ．．．。」、「（問：你跟他買提款卡如何算價錢？）答：
    他當時說想辦分期手機及家電，剛好那陣子沒有辦法辦。」
    、「（問：你說你登報是收購存摺、提款卡，為何被告跟你
    碰面說要辦分期手機及家電？）答：因為我當時登報紙廣告
    也有登辦理分期手機及家電。」、「（問：你是如何幫他人
    辦理分期手機及家電？）答：有一些通訊行有辦理一些分期
    手機，我幫他們做一些資料，那時候沒有辦法辦，我就叫他
    們提供提款卡，我就把提款卡轉讓。」、「（問：被告有無
    將他的提款卡、密碼交給你？）答：有。」、「（問：你有
    告知提供提款卡給你的人說是要轉賣給別人嗎？）答：沒有
    。」、「（問；你幫看報紙與你聯絡的人辦理手機分期，對
    方能夠獲取什麼利益？）答：他可以拿到手機而已。」、「
    （問：辦理手機分期為何要提款卡及密碼？）答：當時只是
    為了要騙他的提款卡，我跟他說的只是一個藉口。」（本院
    卷第三五至三六頁參照）。其證詞似與被告辯稱乃遭乙○○
    騙走如附表一所示提款卡、密碼等情契合。惟查，被告就如
    何交付該等提款卡與乙○○之經過，係稱：「我缺錢，所以
    我去買手機出來賣給對方」、「辦好才給對方，對方跟我說
    我自己去威寶辦手機，辦好拿出來賣給對方，我是虧錢賣的
    ，因為手機市價四千元，我賣給他三千元而已」、「對方叫
    我去全虹單純辦手機，要辦手機刷卡，分期付款的話要有頭
    期款，但是因為提款卡有刷卡功能，不過存摺裡面要有頭期
    款，他怕我錢存進去，我就把錢領走，然後就不去辦手機了
    ，他就有損失，所以要我把存摺跟密碼給他」（本院卷第一
    五頁背面參照），與乙○○前揭所證是要被告以提款卡換取
    手機，被告只能得到手機，及以下證詞：「（問：你與被告
    見面取得被告提款卡當天有無陪同他去辦理手機分期購買的
    事情？）答：沒有。」、「（問：你與被告見面取得提款卡
    當天，被告有無將他的手機賣給你？）答：沒有。」、「確
    實當時辦手機不是我辦的，我沒有陪他去辦，不是我跟他買
    手機」迥然不同。經本院質疑為何乙○○所言與被告所辯不
    符後，乙○○方改口補充：「我有打一個電話請人帶他去辦
    ，我當時確實忘記了」、「（問：你說你找另外一個人陪被
    告去買手機，那個人是誰？）答：那個人是也有刊登報紙說
    要辦手機的，他是在辦理門號及手機一起辦出來。」、「那
    時我另外聯絡一個人，說他那邊可以辦，我就把電話給被告
    ，被告就跟那個人直接聯絡。」，被告亦見風轉舵稱：「他
    （按，指乙○○）當初跟我見面沒有跟我收購金融卡，只有
    跟我說要辦理手機分期付款，當初我們在善導寺見面，證人
    有打電話給一個廖先生，．．．。我是將手機賣給廖先生，
    我拿到新臺幣五千元，因為證人乙○○跟我說賣二支手機是
    六千元，所以我回到捷運善導寺站有向證人乙○○再要一千
    元。．．．」（本院卷第三七頁參照），足認乙○○所言無
    非迴護被告，嗣驚覺證詞出現漏洞後，方又再砌詞匿飾，乙○○所證不足採信。
  (三)再者，被告雖辯稱於九十七年九月十八日和乙○○接洽後（
    嗣改稱與乙○○介紹之廖先生接洽），是以分期向威寶電信
    購買價值四千元之手機云云，然經本院函詢威寶電信，據覆
    ，被告當日購買之手機為一元手機，並未辦理分期等語，此
    有威寶電信傳真函覆資料附卷足考（本院卷第三○頁參照）
    ，足證被告所言不實。且被告一度在警詢中供稱：「因我當
    時缺現金，看到中國時報分類廣告上有一則小廣告上面寫辦
    門號、手機換現金，於是我打電話過去，對方自稱黃姓男子
    與我約在忠孝西（應為東之誤）路善導寺捷運站四號出口見
    面，先要我到板橋雙十路威寶門市找鍾先生，鍾先生稱時間
    太晚改至忠孝東路三段ＳＯＧＯ百貨旁威寶電信，由鍾先生
    的老婆代辦，由我一人進入門市申辦後，出來將申辦好的二
    支手機給鍾先生的老婆，他老婆就給我新臺幣六千元做為代
    價，．．．」云云（前揭二五八五六號偵查卷第七頁參照）
    ，又與嗣後在本院之前揭所供不一。足證被告先後所辯，均
    無非臨訟杜撰，委實難採。
  (五)綜上所述，事證明確，被告所辯不足採信，犯行洵堪認定。
二、核被告所為，係犯刑法第三十條第一項前段、第三百三十九
    條第一項詐欺取財罪之幫助犯。被告所幫助之乙○○、成年
    詐騙集團成員間，有犯意聯絡行為分擔，屬共同正犯，此經
    蒞庭公訴人當庭更正，依檢察一體原則，自屬公訴範圍，本
    院亦已依刑事訴訟法第九十五條規定當庭諭知俾被告防禦，
    附此敘明。被告以一幫助意思，於附表一編號一至二所示時
    間、地點，將該表內所載提款卡一次交付與乙○○，屬單純
    一幫助行為。而被告係幫助詐騙集團實行犯罪行為，該當幫
    助犯已如前述，爰依刑法第三十條第二項減輕其刑。又除附
    表二編號一所示被告犯行外，其餘被告附表二編號二、三所
    示犯行未據檢察官提起公訴，然因與附表二編號一所示被告
    犯行有單純一罪關係（被告僅有一交付提款卡行為，縱詐騙
    集團嗣後有數個詐騙行為，仍屬一個幫助犯行），應由本院
    依刑事訴訟法第二百七十六條規定擴張審理範圍加以裁判。
    爰審酌被告犯罪之動機、目的、交付之提款卡數量、被害人
    被害之情狀、被告到案砌詞避就，毫無悔意，尚嘲弄被害人
    稱：「為什麼他們援交都這麼好騙，要女人就去飯店找，怎
    麼這麼好騙，．．．」（本院卷第五七頁背面參照）等一切
    情狀，量處如主文所示之刑，並諭知易科罰金之折算標準，
    以資儆懲。
據上論斷，應依刑事訴訟法第二百九十九條第一項前段，刑法第
三十條第一項前段、第二項、第二十八條、第三百三十九條第一
項、第四十一條第一項前段，刑法施行法第一條之一，判決如主
文。
本案經檢察官楊智綸到庭執行職務
中    華    民    國    98    年     5    月    21    日
                  刑事第十庭審判長法  官  林春鈴
                                  法  官  呂煜仁
                                  法  官  姚念慈
以上正本與原本無異
如不服本判決，得自收受送達之日起十日內，檢具繕本向本院提
出上訴狀上訴於臺灣高等法院。
                                  書記官  劉芸珊
中    華    民    國    98    年     5    月    21    日
附表一：
┌─┬───────┬──────┬────┬────────┬────────┐
│編│申辦日期      │金融機構名稱│ 戶  名 │帳號            │交付詐騙集團時間│
│號│              │            │        │                │地點與接洽對象及│
│  │              │            │        │                │獲取之利益      │
├─┼───────┼──────┼────┼────────┼────────┤
│一│九十六年四月十│玉山商業銀行│丙 ○ ○│00000000│1.時間：九十七年│
│  │八日          │股份有限公司│        │三三六三九（開戶│  九月十八日下午│
│  │              │木柵分行    │        │資料附於臺灣臺北│  六時許。      │
│  │              │            │        │地方法院檢察署九│2.地點：臺北市忠│
│  │              │            │        │十七年度偵字第二│  孝東路三段捷運│
│  │              │            │        │五八五六號卷第二│  善導寺站四號出│
│  │              │            │        │八至三○頁）。  │  口某處。      │
│  │              │            │        │                │3.代價：三千元。│
│  │              │            │        │                │4.對象：與詐騙集│
│  │              │            │        │                │團有犯意聯絡、行│
│  │              │            │        │                │為分擔之乙○○。│
│  │              │            │        │                │                │
│  │              │            │        │                │                │
│  │              │            │        │                │                │
├─┼───────┼──────┼────┼────────┼────────┤
│二│九十五年六月九│彰化商業銀行│丙 ○ ○│00000000│同上            │
│  │日            │股份有限公司│        │一六七○○○（開│                │
│  │              │木柵分行    │        │戶資料附於本院卷│                │
│  │              │            │        │第四四頁）      │                │
└─┴───────┴──────┴────┴────────┴────────┘
附表二
┌─┬────┬───────┬───────────┬───────┬──────┐
│編│被害人  │被詐騙時間    │詐騙集團使用之詐術    │匯款時間及受損│證據        │
│號│        │              │                      │金額與匯入帳戶│            │
├─┼────┼───────┼───────────┼───────┼──────┤
│一│高 樹 峰│九十七年九月二│犯罪集團某姓名不詳成年│1.時間：九十七│1.被害人指述│
│  │        │十二日        │成員以匿名「斯斯」上網│  年九月二十二│（臺灣臺北地│
│  │        │              │，佯稱可援交，一次三千│  日下午九時二│方法院檢察署│
│  │        │              │元，但須先以ＡＴＭ匯款│  十二分四十二│九十七年度偵│
│  │        │              │以確認其身分，後又謊稱│  秒、二十三日│字第二五八五│
│  │        │              │其操作錯誤，需依其指示│  凌晨一時十九│六號卷第一四│
│  │        │              │重新操作，後又框稱該系│  分。        │至一六頁參照│
│  │        │              │統因被害人之緣故壞掉無│2.受損金額：共│）。        │
│  │        │              │法使用，要求匯款，使被│  計五萬九千九│2.匯款單據（│
│  │        │              │害人陷於錯誤匯款。    │  百七十六元。│上開偵查卷第│
│  │        │              │                      │3.匯入帳戶：附│三五頁參照）│
│  │        │              │                      │  表一所示帳戶│。          │
│  │        │              │                      │  。          │3.玉山銀行股│
│  │        │              │                      │              │份有限公司木│
│  │        │              │                      │              │柵分行存款交│
│  │        │              │                      │              │易明細表（本│
│  │        │              │                      │              │院卷第一三頁│
│  │        │              │                      │              │參照）。    │
├─┼────┼───────┼───────────┼───────┼──────┤
│二│甲 ○ ○│九十七年九月二│犯罪集團某姓名不詳成年│1.時間：九十七│1.被害人指述│
│  │        │十二日下午九時│成員上網與被害人聊天，│  年九月二十二│（臺灣臺北地│
│  │        │許            │佯稱可援交，但須先以Ａ│  日下午十時二│方法院檢察署│
│  │        │              │ＴＭ匯款以確認其身分，│  十一分五十七│九十八年度偵│
│  │        │              │使被害人陷於錯誤匯款。│  秒。        │字第二四八六│
│  │        │              │                      │2.受損金額：九│號卷第一三至│
│  │        │              │                      │  千九百九十七│一五頁參照）│
│  │        │              │                      │  元。        │。          │
│  │        │              │                      │3.匯入帳戶：附│2.玉山銀行股│
│  │        │              │                      │  表一所示帳戶│份有限公司木│
│  │        │              │                      │  。          │柵分行存款交│
│  │        │              │                      │              │易明細表（本│
│  │        │              │                      │              │院卷第一三頁│
│  │        │              │                      │              │參照）。    │
├─┼────┼───────┼───────────┼───────┼──────┤
│三│丁 ○ ○│九十七年九月二│犯罪集團某姓名不詳成年│1.時間：九十七│1.被害人指述│
│  │        │十三日上午一時│成員撥打電話與被害人，│  年九月二十三│（臺灣臺北地│
│  │        │十四分        │佯稱先前網路購物簽帳單│  日上午一時十│方法院檢察署│
│  │        │              │有誤，需至ＡＴＭ作取消│  四分。      │九十八年度偵│
│  │        │              │動作，使被害人陷於錯誤│2.受損金額：一│字第二四八六│
│  │        │              │匯款。                │  萬五千八百五│號卷第一八至│
│  │        │              │                      │  十二元。    │一九頁參照）│
│  │        │              │                      │3.匯入帳戶：附│。          │
│  │        │              │                      │  表二所示帳戶│2.匯款單據（│
│  │        │              │                      │  。          │上開偵查卷第│
│  │        │              │                      │              │二○頁參照）│
│  │        │              │                      │              │。          │
│  │        │              │                      │              │3.報案三聯單│
│  │        │              │                      │              │（上開偵查卷│
│  │        │              │                      │              │第一七頁參照│
│  │        │              │                      │              │）。        │
│  │        │              │                      │              │4.彰化商業銀│
│  │        │              │                      │              │行股份有限公│
│  │        │              │                      │              │司木柵分行交│
│  │        │              │                      │              │易明細表（本│
│  │        │              │                      │              │院卷第四七頁│
│  │        │              │                      │              │參照）。    │
└─┴────┴───────┴───────────┴───────┴──────┘


司法院資訊處製作；財團法人民間司法改革基金會備份。
